臺灣橋頭地方法院刑事判決　　　　　　110年度審訴字第239號
公　訴　人　臺灣橋頭地方檢察署檢察官
被　　　告　葉哲瑋


上列被告因搶奪案件，經檢察官提起公訴（110 年度偵字第6221
號）及移送併辦（110 年度偵字第7319號），嗣被告就被訴事實
為有罪之陳述，經本院告知簡式審判程序之旨，並聽取當事人之
意見後，由本院合議庭裁定改由受命法官獨任進行簡式審判程序
，判決如下：
    主  文
葉哲瑋犯搶奪罪，累犯，處有期徒刑柒月。
    事  實
一、葉哲瑋意圖為自己不法之所有，基於搶奪之犯意，於民國11
    0 年4 月29日上午11時52分許，騎乘車牌號碼000-000 號普
    通重型機車至位在高雄市○○區○○路000000000
    路○00號之金正賀彩券行，向該彩券行店員李依雯佯稱欲購
    買刮刮樂2 本，待李依雯將刮刮樂2 本放置在該店內櫃檯上
    供葉哲瑋挑選時，葉哲瑋即取出現金新臺幣（下同）1,000
    元放在該櫃臺上後，乘李依雯不及防備之際，旋徒手奪取上
    開刮刮樂2 本（面額均200 元，每本100 張，共價值40,000
    元）得手後騎乘前開機車離開現場。嗣經李依雯報警處理，
    於同日下午5 時許，為警持臺灣橋頭地方檢察署檢察官核發
    之拘票，在嘉義市○區○○路○段000 號前拘提葉哲瑋，並
    在其機車車箱內扣得上開刮刮樂2 本（均已發還李依雯），
    始查悉上情。
二、案經李依雯訴由高雄市政府警察局楠梓分局報告臺灣橋頭地
    方檢察署檢察官偵查起訴及移送併辦。
    理  由
一、上揭事實，業據被告於警詢、偵查及本院審理中坦承不諱（
    見高雄市政府警察局楠梓分局高市警楠分偵字第0000000000
    0 號卷＜下稱警卷＞第7 至9 頁；臺灣橋頭地方檢察署110
    年度偵字第6221號卷＜下稱偵卷＞第11至12頁；本院卷第62
    頁、第68頁、第71頁），核與證人即告訴人李依雯於警詢時
    之證述情節大致相符（見警卷第11至13頁、第15至16頁），
    並有高雄市政府警察局楠梓分局搜索扣押筆錄、扣押物品目
    錄表、贓物認領保管單、車輛詳細資料報表各1 份、路口及
    彩券行之監視器錄影畫面擷取照片15張、現場查獲照片3 張
    、刮刮樂影本、自願受搜索同意書、高雄市政府經濟發展局
    108 年12月11日高市經發商字第10862075300 號函暨商業登
    記抄本、委託書各1 份等在卷可稽（見警卷第17至21頁、第
    25至47頁），足認被告之任意性自白與事實相符，應堪採信
    。本案事證明確，被告犯行堪予認定，應依法論科。
二、論罪科刑
  ㈠按刑法第325 條第1 項之搶奪罪，係以意圖為自己或他人不
    法之所有，而用不法之腕力，乘人不及抗拒之際，公然掠取
    在他人監督支配範圍內之財物，移轉於自己實力支配下為構
    成要件。然行為人取得動產之行為，如係當場直接侵害動產
    之持有人或輔助持有人之自由意思，而其所使用之不法腕力
    ，客觀上尚未達完全抑制動產之持有人或輔助持有人自由意
    思之程度者，應成立搶奪罪（最高法院103 年度台上字第28
    16號判決意旨參照）。查本案被告在上開彩券行櫃臺前，向
    告訴人佯稱欲購買刮刮樂，而乘告訴人將上開刮刮樂2 本置
    於櫃臺前不及防備之際，公然徒手掠取仍在告訴人監督支配
    範圍下之刮刮樂2 本，其所使用之手段尚未達完全抑制告訴
    人自由意思之程度，依上開說明，所為應與刑法搶奪財物罪
    相當。是核被告所為，係犯刑法第325 條第1 項之搶奪罪。
    至檢察官移送併辦部分（臺灣橋頭地方檢察署110 年度偵字
    第7319號），因與本案起訴部分同一事實，為起訴效力所及
    ，本院自應併予審理，附此敘明。
  ㈡被告前因竊盜案件，經臺灣新北地方法院以105 年度簡字第
    3555號判處有期徒刑2 月確定，於105 年9 月19日易科罰金
    執行完畢等情，有臺灣高等法院被告前案紀錄表在卷可佐（
    見本院卷第75至86頁），其於受徒刑之執行完畢後5 年內，
    故意再犯本案有期徒刑以上之罪，為累犯，參諸司法院釋字
    第775 號解釋文及理由之意旨，係指構成累犯者，不分情節
    ，一律加重最低本刑，於不符合刑法第59條所定要件之情形
    下，致生行為人所受之刑罰超過其所應負擔罪責之個案，不
    符罪刑相當原則、比例原則。於此範圍內，在修正前，為避
    免發生上述罪刑不相當之情形，法院就該個案應裁量是否加
    重最低本刑；依此，該解釋係指個案應量處最低法定刑、又
    無法適用刑法第59條在內減輕規定之情形，法院應依此解釋
    意旨裁量不予加重最低本刑。查被告前揭徒刑執行完畢案件
    與本案所犯均屬財產犯罪，罪質相類，依被告構成累犯及本
    案犯罪情節，核無司法院釋字第775 號解釋所示罪刑不相當
    之情事，仍應依刑法第47條第1 項規定加重其刑。
  ㈢爰審酌被告正值壯年，非無謀生能力之人，不循正當管道獲
    取財物，竟貪圖己利，搶奪他人財物，侵害他人財產權，顯
    然欠缺尊重他人財產權之正確態度，所為實屬不該；惟念被
    告犯後始終坦承犯行之態度，所搶奪之財物已發還告訴人，
    有前揭贓物認領保管單在卷足憑（見警卷第25頁），其犯罪
    所生實害稍有減輕，亦未造成告訴人其他損害，兼衡被告本
    案犯罪之動機、目的、手段、自述教育程度、工作、身體狀
    況及家庭生活狀況（詳見本院卷第72頁）等一切情狀，量處
    如主文所示之刑。
三、沒收：
  ㈠按犯罪所得，屬於犯罪行為人者，沒收之；犯罪所得已實際
    合法發還被害人者，不予宣告沒收或追徵，刑法第38條之1
    第1 項前段、第5 項分別定有明文。查被告所搶得刮刮樂2
    本，均已發還告訴人，有前揭贓物認領保管單在卷可憑（見
    警卷第25頁），依上開規定爰不予宣告沒收。
  ㈡另扣案之紅色安全帽1 頂為被告所有，且為被告上開搶奪時
    所穿戴之物，亦據被告供承在卷（見警卷第9 頁），然應僅
    為被告日常穿戴之物，尚非供被告犯罪時隱匿身分或刻意喬
    裝之物，此據被告於本院審理時供述明確（見本院卷第71頁
    ），即不予宣告沒收，附此敘明。
據上論斷，應依刑事訴訟法第273 條之1 第1 項、第299 條第1
項前段，刑法第325 條第1 項、第47條第1 項，判決如主文。
本案經檢察官陳俐吟提起公訴及移送併辦，檢察官鍾葦怡到庭執
行職務。
中    華    民    國   110    年    10    月    15    日
                  刑事第三庭    法  官  陳芸葶
以上正本證明與原本無異。
如不服本判決應於收受送達後20日內向本院提出上訴書狀，並應
敘述具體理由；如未敘述上訴理由者，應於上訴期間屆滿後20日
內向本院補提理由書（均須按他造當事人之人數附繕本）「切勿
逕送上級法院」。
中    華    民    國   110    年    10    月    15    日
                                書記官  黃昰澧
附錄本件論罪科刑法條：
中華民國刑法第325條（普通搶奪罪）
意圖為自己或第三人不法之所有，而搶奪他人之動產者，處 6
月以上 5 年以下有期徒刑。
因而致人於死者，處無期徒刑或 7 年以上有期徒刑，致重傷者
，處 3 年以上 10 年以下有期徒刑。
第 1 項之未遂犯罰之。